【裁判字號】    99,訴,1145
【裁判日期】    990831
【裁判案由】    毒品危害防制條例
【裁判全文】
臺灣高雄地方法院刑事判決              99年度訴字第1145號
公  訴  人  臺灣高雄地方法院檢察署檢察官
被      告  甲○○
上列被告因毒品危害防制條例案件，經檢察官提起公訴（99年度
毒偵字第2199號），嗣因被告就被訴事實為有罪之陳述，本院經
聽取當事人之意見後，改依簡式審判程序進行，判決如下：
      主  文
甲○○施用第一級毒品，處有期徒刑捌月；又施用第二級毒品，
處有期徒刑參月；又持有第一級毒品，處有期徒刑參月，扣案之
海洛因壹包（含包裝袋壹只；毛重零點伍公克、驗前淨重零點貳
肆貳公克、驗後淨重零點貳參貳公克）沒收銷燬之。應執行有期
徒刑壹年，扣案之海洛因壹包（含包裝袋壹只；毛重零點伍公克
、驗前淨重零點貳肆貳公克、驗後淨重零點貳參貳公克）沒收銷
燬之。
      事  實
一、甲○○前因施用毒品案件，經本院94年度毒聲字第1987號裁
    定送觀察、勒戒後，認無繼續施用毒品傾向，於民國94年10
    月11日執行完畢釋放，並經臺灣高雄地方法院檢察署檢察官
    以94年度毒偵字第5944號為不起訴處分確定在案。詎其猶不
    知悔改，明知海洛因、甲基安非他命業經公告列為毒品危害
    防制條例第2 條第2 項之第一級、第二級毒品，不得非法持
    有、施用，竟於觀察、勒戒執行完畢釋放後5 年內，基於施
    用第一級毒品海洛因之犯意，於99年3 月8 日某時，在位於
    高雄市旗津區○○○路60號之住處，施用第一級毒品海洛因
    1 次；又於上揭施用第一級毒品海洛因完畢後約1 小時，另
    基於施用第二級毒品甲基安非他命之犯意，於上開住處，施
    用第二級毒品甲基安非他命1 次；又基於持有第一級毒品之
    犯意，於99年3 月10日12時許，在高雄市旗津區○○○路風
    車公園路旁，以新臺幣1,000 元之價格，向年籍姓名不詳綽
    號「義仔」之成年男子（下稱「義仔」），購得海洛因1 包
    （毛重0.5 公克、驗前淨重0.242 公克、驗後淨重0.232 公
    克）而非法持有之，欲供己施用，惟旋於99年3 月10日13時
    許，在高雄市旗津區○○○路713 巷口，因形跡可疑經警盤
    查查獲，並扣得上揭第一級毒品海洛因1 小包，復經徵其同
    意採尿送驗結果，呈嗎啡、甲基安非他命陽性反應，始悉上
    情。
二、案經高雄市政府警察局鼓山分局報請臺灣高雄地方法院檢察
    署檢察官偵查起訴。
     理  由
壹、程序方面：
    按本件被告甲○○所犯均係死刑、無期徒刑、最輕本刑均為
    3 年以上有期徒刑以外之罪，其就被訴事實為有罪之陳述，
    經本院告知簡式審判程序之旨，並聽取其與檢察官之意見後
    ，本院認無不得或不宜改依簡式審判程序進行之情事，依刑
    事訴訟法第273 條之1 第1 項規定，裁定進行簡式審判程序
    ，又本件卷內之物證、書證等證據，依同法第273 條之2 規
    定，不受第159 條第1 項關於傳聞法則規定之限制，依法均
    有證據能力，合先敘明。
貳、實體方面：
一、上揭事實，業據被告甲○○於本院審理時坦承不諱，又扣案
    之白色粉塊粉末狀1 包，經送高雄市立凱旋醫院鑑定，有海
    洛因成分（毛重0.5 公克、驗前淨重0.242 公克、驗後淨重
    0.232 公克）乙情，有該醫院99年5 月5 日高市凱醫驗字第
    12918 號藥物濫用成品檢驗鑑定書1 份附卷可稽（見偵卷第
    32頁）；且被告為警查獲後採集之尿液，經送高雄市立凱旋
    醫院鑑定，結果呈可待因、嗎啡及甲基安非他命陽性反應，
    有該醫院99年4 月6 日濫用藥物尿液檢驗報告1 紙附卷可查
    （見偵卷第25頁）。又按氣相層析質譜儀（GC／MS）乃目前
    就藥物篩檢結果必須進一步確認時最常採用之確認方法，因
    此在良好的操作條件之下，以氣相層析質譜儀作藥物及其代
    謝物之定性及定量分析，幾乎不會有偽陽性反應產生，業經
    行政院國軍退除役官兵輔導委員會臺北榮民總醫院於83年4
    月7 日以（83）北總內字第03059 號函示明確；再海洛因係
    嗎啡經化學合成之半人工合成品，毒性倍於嗎啡，其經吸食
    或施打入人體，經新陳代謝作用又分解成嗎啡，故海洛因在
    進入人體後，均以嗎啡型態排於尿液中，故於吸食或施打海
    洛因者尿液中，可檢出嗎啡陽性反應，業經憲兵司令部80年
    5 月7 日以（80）鑑驗字第1746號函示明確；另而甲基安非
    他命經口服投與後約百分之70於24小時內自尿中排出，約百
    分之90於96小時內自尿中排出，且甲基安非他命成分之檢出
    與其投與方式、投與量、個人體質、採尿時間與檢測儀器之
    精密度等諸多方式有關，因此僅憑尿液中呈甲基安非他命陽
    性反應，並無法確實推算吸食時間距採集時間之長短，惟依
    上述資料推斷，最長不會超過4 日即96小時，亦經行政院衛
    生署藥物食品檢驗局81年2 月8 日81藥檢一字第001156號函
    示明確。從而，被告尿液經以氣相層析質譜儀鑑驗後，結果
    分呈嗎啡及甲基安非他命陽性反應，已如前述，是依上開函
    示意旨，被告上開之自白顯與事實相符，堪為認定事實之依
    據。另被告因施用毒品案件，經本院94年度毒聲字第1987號
    裁定送觀察、勒戒後，認無繼續施用毒品傾向，於94年10月
    11日執行完畢釋放，並經臺灣高雄地方法院檢察署檢察官以
    94年度毒偵字第5944號為不起訴處分確定等情，有臺灣高等
    法院被告前案紀錄表、被告刑案資料查註紀錄表、上開不起
    訴處分書在卷可稽，是足認其上揭於觀察、勒戒釋放後5年
    內，再次施用毒品之犯行。則被告本件犯行，均事證明確，
    足以認定。
二、又海洛因及甲基安非他命分別為毒品危害防制條例第2 條第
    2 項第1 款、第2 款所規定之第一級毒品及第二級毒品，是
    核被告所為，分別係犯毒品危害防制條例第10條第1 項、第
    2 項之施用第一級毒品、第二級毒品罪。其施用第一級、第
    二級毒品前持有毒品之低度行為，分別為其施用毒品之高度
    行為所吸收，均不另論罪。又扣案之海洛因1 包（毛重0.5
    公克、驗前淨重0.242 公克、驗後淨重0.232 公克），係被
    告於99年3 月10日12時許向「義仔」所購買，尚未施用即遭
    警查獲乙節，經被告供述甚明，是被告上揭所犯之持有第一
    級毒品罪，係上揭所犯施用第一級毒品罪後另行起意，自不
    能為先前之施用毒品罪所吸收，再者，檢察官雖未於起訴書
    所犯法條欄引用毒品危害防制條例第11條第1 項之條文，惟
    已於起訴書犯罪事實欄載明被告持有第一級毒品經查獲之事
    實，並經本院於審理中補充被告另涉犯持有第一級毒品罪嫌
    ，該部分既在起訴範圍內，本院自應予以審理，併此敘明。
    又被告所犯上開三罪，犯意各別，行為互殊，應予分論併罰
    。爰審酌被告前因毒品危害防制案件，經觀察、勒戒後，仍
    未能徹底戒絕毒品，又持有第一級毒品並施用第一級毒品海
    洛因、第二級毒品甲基安非他命，顯見其無戒毒悔改之意，
    惟念犯後坦承犯行，且持有、施用毒品僅自戕一己之身體健
    康，尚未對他人造成危害等一切情狀，分別量處如主文所示
    之刑，並定其應執行之刑。又扣案之海洛因1 包（毛重0.5
    公克、驗前淨重0.242 公克、驗後淨重0.232 公克），為違
    禁物，應依毒品危害防制條例第18條第1 項前段之規定，諭
    知沒收銷燬；另包裝毒品之袋子，因其上所殘留之毒品，難
    以析離，且無析離之實益與必要，應視同毒品，均一併沒收
    銷燬之；至送驗耗損部分之毒品因已滅失，爰不另宣告沒收
    銷燬，附此敘明。
據上論斷，應依刑事訴訟法第273 條之1 第1 項、第284 條之1
、第299 條第1 項前段，毒品危害防制條例第10條、第11條第1
項、第18條第1 項前段，刑法第11條、第55條第5 款，判決如主
文。
本案經檢察官王兆琳到庭執行職務。
中    華    民    國    99    年    8     月    31    日
                  刑事第十三庭  法  官  王參和
以上正本證明與原本無異。
如不服本判決應於收受本判決後10日內向本院提出上訴書狀，並
應敘述具體理由，如未敘述上訴理由者，應於上訴期間屆滿後20
日內補提理由書狀於本院（均須按他造當事人之人數附繕本）「
切勿逕送上級法院」。
中    華    民    國    99    年    8    月    31    日
                                書記官  葉祝君
附錄所犯法條毒
品危害防制條例第10條
施用第一級毒品者，處6月以上5年以下有期徒刑。
施用第二級毒品者，處3年以下有期徒刑。
毒品危害防制條例第11條
持有第一級毒品者，處3 年以下有期徒刑、拘役或新臺幣5 萬元
以下罰金。
持有第二級毒品者，處2 年以下有期徒刑、拘役或新臺幣3 萬元
以下罰金。
持有第一級毒品純質淨重10公克以上者，處1 年以上7 年以下有
期徒刑，得併科新臺幣1 百萬元以下罰金。
持有第二級毒品純質淨重20公克以上者，處6 月以上5 年以下有
期徒刑，得併科新臺幣70萬元以下罰金。
持有第三級毒品純質淨重20公克以上者，處3 年以下有期徒刑，
得併科新臺幣30萬元以下罰金。
持有第四級毒品純質淨重20公克以上者，處1 年以下有期徒刑，
得併科新臺幣10萬元以下罰金。
持有專供製造或施用第一級、第二級毒品之器具者，處1 年以下
有期徒刑、拘役或新臺幣1 萬元以下罰金。

司法院資訊處製作；財團法人民間司法改革基金會備份。
